【裁判字號】    94,易,1553
【裁判日期】    950324
【裁判案由】    毒品危害防制條例
【裁判全文】
臺灣高雄地方法院刑事判決              94年度易字第1553號
公  訴  人  臺灣高雄地方法院檢察署檢察官
被      告  丙○○
選任辯護人  吳剛魁律師
上列被告因毒品危害防制條例案件，經檢察官提起公訴（93年度
毒偵字第7326號），本院判決如下：
    主  文
丙○○共同持有第一級毒品，處有期徒刑壹年拾月。緩刑伍年。
扣案之海洛因壹拾貳包（驗後合計淨重參佰玖拾肆點伍貳公克，
空包裝合計重肆拾捌點參伍公克），沒收銷毀之。
    事  實
一、緣丙○○之兒子丁○○（檢察官另行偵辦）於不詳時、地取
    得第一級毒品海洛因12包，先將該12包海洛因裝在藍色絨布
    袋內，再置於其位在高雄縣田寮鄉○○村○ 鄰○○路145 號
    住處1 樓後方房間通往2 樓樓梯旁1 只水桶內，並以抹布遮
    於其上。嗣丙○○於不詳時間發覺後，明知海洛因業經公告
    列為毒品危害防制條例第2 條第2 項第1 款之第一級毒品，
    不得非法持有，竟自該時起，即與丁○○共同基於非法持有
    第一級毒品海洛因之故意，而共同持有海洛因12包，嗣因臺
    中縣警察局和平分局接獲檢舉有1 位綽號「阿政」之男子在
    上開地址販賣毒品，而於民國93年11月25日前往該址查訪，
    詎丙○○於員警戊○○在1 樓前方客廳核對該址戶口名簿時
    （約當日20時30分許），突然走到1 樓後方房間通往2 樓樓
    梯旁，將該只裝有海洛因12包之水桶提起走向門外，因丙○○之舉止有異，且神色慌張，員警乃予攔阻，經丙○○同意
    而自行取出水桶內之海洛因而為警查獲，並扣得丙○○持有
    之第一級毒品12包（驗後合計淨重394.52公克，空包裝合計
    重48.35 公克）。
二、案經臺中縣警察局和平分局報請臺灣高雄地方法院檢察署檢
    察官偵查起訴。
    理  由
壹、證據能力部分：
    按被告以外之人於偵查中向檢察官所為陳述，除顯有不可信
    之情況者外，得為證據，同法第159 條之1 第2 項定有明文
    。偵查中對被告以外之人所為之偵查筆錄，性質上屬傳聞證
    據。惟現階段刑事訴訟法規定檢察官代表國家偵查犯罪、實
    施公訴，依法其有訊問被告、證人及鑑定人之權，證人、鑑
    定人且須具結，其可信度極高，職是，被告以外之人前於偵
    查中已具結而為證述，除反對該項供述得具有證據能力之一
    方，已釋明「顯有不可信之情況」之理由外，不宜以該證人
    未能於審判中接受他造之反對詰問為由，即遽指該證人於偵
    查中之陳述不具證據能力。本件證人戊○○、丁○○於檢察
    官偵查中所為之陳述，均經具結，而被告及辯護人亦未釋明
    上開供述有顯不可信之情況，依上說明，其於偵查中之證言
    自均具有證據能力。
貳、實體部分：
一、訊據被告丙○○對於自不詳時間起知悉水桶內裝有海洛因，
    而於警察到場查訪時提起該只水桶而為警查獲持有海洛因之
    事實並不否認，惟辯稱該海洛因毒品為伊兒子丁○○友人乙○○所置放，並非丁○○置放等語。然查：
(一)、證人即被告之兒子丁○○於偵查中即證述：「（問：警察在
    93年11月25日在高雄縣田寮鄉○○路145 號查獲海洛因，是
    何人所有？）是我的」、「（問：你放多久了？）我忘記了
    」、「（問：你將毒品放置何處？）我把毒品放在水桶裡，
    水桶放置在樓梯旁」等語，而於本院審理中證述：「（問：
    你在88、89、92年間是否均有施用毒品戒治過？）是」、「
    （問：你進去戒治你母親是否知道？）知道。我母親知道我
    在施用毒品」等語明確（見偵查卷第68頁、本院卷第98頁）
    ，並有本院依職權查閱丁○○之前科表1 份在卷可佐，雖證
    人丁○○嗣於審理中改稱該毒品是伊友人乙○○所有，是乙○○當晚打電話跟他說的，並告訴伊母親為警查獲等語，且
    證人乙○○亦證稱該毒品為伊所有，當天伊在場聽到警察來
    就跑走了等語（見本院卷第91-96 、98-101頁）。然查，證
    人即員警戊○○於本院證述：當天先埋伏在被告家附近1 、
    2 小時，被告家在大路邊，沒有辦法直接在被告家旁邊埋伏
    ，埋伏期間，同事有先開車在被告家附近來回，並沒有看到
    有人進出，且當天埋伏及進入被告家裡，均沒有看到乙○○
    在現場進出，作戶口訪查時，被告及其家人並沒有提到查獲
    的東西是乙○○的或是有人從他們家剛離開等語（見本院卷
    第96、97頁），倘若該毒品確係乙○○所有，且其本來確係
    在場，後因見調前來查訪而先行離開，警察豈有未發覺之理
    ，而被告及其家人亦於查獲時及警詢中均隻字未提，顯然證
    人乙○○當天是否在場，已有可疑；而倘若丁○○於當晚即
    接獲乙○○之電話知悉該毒品為乙○○所有，其母親即被告
    並因此遭警察列為嫌疑人，其於偵查中證述時自應據實供述
    為乙○○所有以為其母親辯駁，豈有反而陳述為伊所有，更
    足作為不利被告認定之依據，其表示偵查中是怕被告有事情
    而為不實之陳述等語，洵無足採。是證人丁○○於審理中改
    證述該毒品為乙○○所有等情，應係得知該址遭檢舉為販賣
    毒品處所，為干擾調查方向，以卸免自己刑責而與乙○○事
    後串證之詞，不足採信，自以其於偵查中之供述較為可採。
    況若該毒品為乙○○所置放，則被告據實以告，反而容易為
    自己脫免持有毒品之罪名，且乙○○僅係被告兒子之友人，
    實無特別加以迴護之必要，然被告於警詢、偵查中均未曾表
    示該毒品係乙○○所有，顯與常理有違，足認被告確實知悉
    該毒品為丁○○所置放無訛。被告辯稱為乙○○所置放，應
    係坦護丁○○之詞，不足採信。
(二)、至於被告於本院審理中坦承持有該毒品，並於查獲時正持該
    毒品欲走出門外之事實，此經檢察官於偵查中、本院於準備
    程序及審理中分別勘驗查獲之錄影帶，其勘驗結果為：員警
    至被告家中後，原本在1 樓前方客廳清查戶口，當時除核對
    戶口之員警戊○○及攝影人員進入屋內1 樓前方客廳外，並
    無任何員警進入被告家中後面房間內，被告卻突然自行走到
    後方另1 房間通往2 樓樓梯入口，並旁拿起1 只水桶要離開
    該房間，經警制止將水桶放下才查獲扣案之毒品（見偵查卷
    第64、65頁及本院卷第40、86、87頁），核與證人戊○○於
    偵查及本院中證述：事先並不知道毒品藏放的位置，是被告
    提水桶要出去被發現，感覺很緊張，才會查獲等語（見偵查
    卷第42、43頁及本院卷第89、90頁）大致相符。而依被告所
    提出之現場平面圖及現場照片4 幀所示，當時該水桶放置之
    位置本來即有相當多之雜物推放在一起，而當時部分員警如
    戊○○等人進入屋內僅在1 樓前方客廳內清查戶口，其餘員
    警尚在屋外並未進入，且均無員警或其他人員行走到該處，
    此亦據證人戊○○證述無訛（見本院卷第84、85、89頁），
    足見以該裝置毒品之水桶當時所放位置，並不會擋到屋內人
    員出入往來或上下樓梯之情形，顯見被告係為避免該毒品被
    員警搜索查獲，欲將該水桶持往安全地方，而去拿取該水桶
    ，故被告確實知悉該水桶內有置放毒品明確。又扣案水桶內
    之白粉12包（驗後合計淨重394.52公克，空包裝合計重
    48.35 公克），確實為第一級毒品海洛因，此有法務部調查
    局93年12月24日調科壹字第220018879 號鑑定通知書1 紙在
    卷可稽，此外，復有查獲照片5 幀在卷可稽；另被告本身並
    無施用毒品之情形，此亦有卷附詮昕科技股份有限公司94年
    1 月12日濫用藥物尿液檢驗報告書（尿液代碼：0000000 號
    ）及臺灣高等法院被告前案紀錄表1 份可按，而本件亦無任
    何證據顯示或證明被告持有本件之毒品有何販賣、意圖販賣
    、轉讓或其他特定之目的。綜據上述，本件事證明確，被告
    與丁○○共同持有第一級毒品海洛因之犯行，堪予認定。
二、按所謂「持有」，係指特定物於事實上居於可得支配之狀態
    而言，與該物所有權歸屬無涉，本件扣案海洛因既係丁○○
    取得後置放於該處而非被告所有，然該海洛因既在被告住處
    ，且為被告所明知，而為被告及丁○○事實上可得支配，自
    得認該扣案海洛因為被告與丁○○所共同持有。是核被告所
    為，係犯毒品危害防制條例第11條第1 項之持有第一級毒品
    罪。被告就知悉丁○○置放該毒品於前揭水桶內後而持有之
    犯行，與丁○○有犯意之聯絡及行為之分擔，均為共同正犯
    。又按持有毒品淨重達5 公克以上，加重其刑至2 分之1 ，
    行政院93年1 月7 日發布之轉讓持有毒品加重其刑之數量標
    準明文規定。本件被告持有之第一級毒品海洛因12包（驗後
    合計淨重394.52公克，空包裝合計重48.35 公克），業如前
    述，應依毒品危害防制條例第11條第4 項之規定加重其刑。
    爰審酌被告並無前科，此有臺灣高等法院被告前案紀錄表1
    份在卷可按，且平日以務農及養蜂為生，此有被告提出之農
    用土地所有權狀及養蜂照片6 幀可佐，況其係因知悉該毒品
    係其子丁○○取得後所置放，容任家中藏放而持有該毒品，
    犯後亦終能坦承犯行，知所悔悟及查獲毒品之數量非微等一
    切情狀，量處如主文所示之刑。查被告前未曾受有期徒刑以
    上刑之宣告，有卷附臺灣高等法院被告前案紀錄表1 份可稽
    ，因一時失慮，誤觸法網，經此起訴審判，當知所警惕，信
    無再犯之虞，本院認所宣告之刑以暫不執行為適當，併諭知
    緩刑5 年，以啟自新。至扣案之第一級毒品海洛因12包（驗
    後合計淨重394.52公克，空包裝合計重48.35 公克，因海洛
    因附著於包裝上剝離不易，應將包裝之整體視為海洛因毒品
    ），應依毒品危害防制條例第18條第1 項前段之規定，不問
    屬於犯人與否，沒收銷燬之，至送驗時所耗損之毒品既已滅
    失，爰不另為沒收銷燬之諭知，附此敘明。另查獲裝放毒品
    之水桶、掩飾覆蓋毒品之抹布及毒品外包裝之藍色絨布，雖
    為供本件犯罪所用之物，然非違禁物，且均未扣案，為免執
    行之困難，爰不予宣告沒收，亦併此敘明。
據上論斷，應依刑事訴訟法第299 條第1 項前段，毒品危害防制
條例第11條第1 項、第4 項、第18條第1 項前段，刑法第11條、
第28條、第74條第1 項，判決如主文。
本案經檢察官甲○○到庭執行職務。
中    華    民    國    95    年    3     月    24    日
                  刑事第十五庭審判長  法  官  唐照明
                                      法  官  呂憲雄
                                      法  官  陳筱蓉
以上正本證明與原本無異。
如不服本判決，應於收受送達後10日內向本院提出上訴書狀。
中    華    民    國    95    年    3     月    27    日
                                      書記官  梁瑜玲
附錄本案論罪科刑法條全文：
毒品危害防制條例第11條
持有第一級毒品者，處三年以下有期徒刑、拘役或新臺幣五萬元
以下罰金。
持有第二級毒品者，處二年以下有期徒刑、拘役或新臺幣三萬元
以下罰金。
持有專供製造或施用第一、二級毒品之器具者，處一年以下有期
徒刑、拘役或新臺幣一萬元以下罰金。
持有毒品達一定數量者，加重其刑至二分之一，其標準由行政院
定之。

司法院資訊處製作；財團法人民間司法改革基金會備份。
